臺灣臺北地方法院民事判決
110年度簡上字第210號
上  訴  人  黃明發  
被  上訴人  何海鈺  
            徐詩喻  

上列當事人間請求給付價金事件，上訴人對於民國110年3月25日
本院臺北簡易庭109年度北簡字第15507號第一審判決提起上訴，
上訴人並為訴之追加，本院於民國111年7月20日言詞辯論終結，
判決如下：
    主  文
原判決關於駁回後開第二項之訴部分暨訴訟費用之裁判均廢棄。
 
被上訴人徐詩喻應給付上訴人新臺幣參拾肆萬參仟伍佰貳拾元，
及自民國一百零九年八月一日起至清償日止，按年息百分之五計
算之利息。
其餘上訴駁回。
第一、二審訴訟費用，由被上訴人徐詩喻負擔二分之一，餘由上
訴人負擔。 
    事實及理由
壹、程序方面：
一、按第二審訴之變更或追加，非經他造同意不得為之，但請求
    之基礎事實同一者，不在此限，民事訴訟法第446條第1項、
    第255條第1項第2款定有明文。上開規定，於簡易事件之第
    二審訴訟程序準用之，此參同法第436條之1第3項自明。本
    件上訴人於原審係依民法第544條、第227條規定提起本件訴
    訟，並於原審聲明：被上訴人應連帶給付上訴人新臺幣（下
    同）343,520元，及自起訴狀繕本送達翌日起至清償日止，
    按週年利率5%計算之利息。嗣上訴人提起上訴後，對被上訴
    人徐詩喻追加依民法第179條規定請求返還不當得利，並追
    加備位聲明：被上訴人徐詩喻應給付上訴人343,520元及自
    起訴狀繕本送達翌日起至清償日止，按年息5%計算之利息（
    見本院卷第45-47頁），經核上訴人於第二審訴訟進行中所
    為訴之追加，與原訴之請求係基於同一基礎事實所為，依據
    前揭規定，並無不合，應予准許。
貳、實體方面：
一、上訴人主張：訴外人臺灣力匯有限公司(下稱力匯公司)係直
    銷公司，主要產品為鹿胎盤素，須加入會員始能訂購。被上
    訴人何海鈺、徐詩喻均係力匯公司會員，為傳銷會員之上下
    線關係。伊於民國107年（原審誤載為108年）6月間委託被
    上訴人代為向力匯公司訂購鹿胎盤素4套(下稱系爭胎盤素)
    ，約定俟取得系爭胎盤素之提貨單(下稱系爭提貨單)即會員
    申請契約書後，將系爭提貨單交予伊擇期再向力匯公司提示
    取貨，伊旋向力匯公司付訖價金共計343,520元。伊與被上
    訴人間存在委任關係，被上訴人為共同受任人，因處理委任
    事務所取得之系爭提貨單，應交付伊提貨，方盡受任人之義
    務，被上訴人均應負給付系爭提貨單予伊之義務，詎被上訴
    人未將系爭提貨單交予伊，致伊未能向力匯公司提示取貨，
    伊自得依債務不履行之法律關係，爰先位依民法第544條、
    第227條規定，請求被上訴人連帶賠償伊所受損害即系爭胎
    盤素之價金共計343,520元。若認兩造間無委任契約，被上
    訴人徐詩喻領取系爭胎盤素，卻由伊刷卡付款，亦屬無法律
    上原因受有利益，自應返還不當得利與伊，爰備位依民法第
    179條規定，請求被上訴人徐詩喻返還伊墊付之價金共計343
    ,520元及利息等語。
二、被上訴人何海鈺則以：LINE的紀錄裡面有上訴人的線上刷卡
    授權，係伊跟上訴人確認刷卡無誤，徐詩喻確實有拿提單去
    公司領貨，全部領完，但是時間是很久以前，希望駁回上訴
    等語置辯。
三、被上訴人徐詩喻則以：伊與上訴人原為男女朋友，系爭胎盤
    素係上訴人贈與伊，兩造間並不存在委任關係。上訴人亦係
    力匯公司會員，並知悉訂購單即會員申請契約書上之人名才
    能取貨，若非上訴人要將系爭胎盤素贈與伊，為何訂購單上
    要寫伊的名字，而由伊取貨。上訴人用伊的名義購買系爭胎
    盤素，上訴人亦不會因此取得傭金，伊的上線是被上訴人何
    海鈺，不是上訴人，所以並非係為伊做業績。且上訴人在用
    伊名字購買產品時，並未提及係為幫伊做業績而購買，僅告
    知買來後可以一起食用，且刷卡也是上訴人自己去刷的。伊
    提領系爭胎盤素後，即與上訴人一起食用系爭胎盤素，伊並
    未轉賣產品，且提貨單只能換產品，不能做有價證卷的轉讓
    ，並無不當得利，被上訴人提領系爭胎盤素之時間如111年7
    月15日民事陳報狀附件所載等語，資為抗辯。
四、原審為上訴人敗訴之判決，上訴人不服，提起本件上訴，並
    為訴之追加，上訴及追加聲明為：㈠先位聲明：⒈原判決廢棄
    ；⒉被上訴人應連帶給付上訴人343,520元，及自起訴狀繕本
    送達翌日起至清償日止，按年息5%計算之利息；㈡備位聲明
    ：被上訴人徐詩喻應給付上訴人343,520元及自起訴狀繕本
    送達翌日起至清償日止，按年息5%計算之利息。被上訴人則
    答辯聲明：上訴及追加之訴均駁回。
五、本件爭點為：㈠先位聲明：上訴人是否有委任被上訴人徐詩
    喻、何海鈺為上訴人購買系爭胎盤素？原告主張依民法委任
    關係及第227條規定請求被上訴人徐詩喻、何海鈺連帶賠償3
    43,520元及利息是否有理由？㈡備位聲明：上訴人對被上訴
    人徐詩喻請求不當得利是否有理由？　　
  ㈠先位聲明：
　⒈被上訴人何海鈺部分：
　　上訴人雖稱係有委任被上訴人何海鈺購買系爭胎盤素，上訴
    人與被上訴人何海鈺有約定應將系爭提貨單交予上訴人向力
    匯公司提示取貨等語，並提出LINE對話記錄（見原審卷第67
    至69頁）為證，惟此業經被上訴人何海鈺所否認，參以系爭
    對話記錄雖見上訴人曾向被上訴人何海鈺要求交付系爭提貨
    單，然被上訴人何海鈺已回覆系爭提貨單已交付被上訴人徐
    詩喻等語無誤（見原審卷第67至79頁），衡以上開對話記錄
    中並未提及上訴人有委任被上訴人何海鈺購買系爭胎盤素或
    被上訴人何海鈺有交付上訴人系爭提貨單義務之內容，自難
    認被上訴人何海鈺與上訴人間有成立委任之關係。且參以證
    人郭寶惠證稱：「(上訴人問：106年6月份臺灣力匯有限公
    司有辦買7瓶送5瓶的優惠活動，當時郭寶惠希望我能夠在自
    己名下訂單購買，我就跟郭寶惠說我要幫徐詩喻做業績，所
    以把這四套的業績要做到何海鈺這條線，證人是不是知道有
    這樣的事情？)是的，當時上訴人有跟我說。」(見原審卷第
    129至130頁)之內容，亦可知上訴人欲以被上訴人徐詩喻之
    名義購買系爭胎盤素，上訴人並希望幫被上訴人徐詩喻作業
    績，亦同意系爭提貨單之名義人由被上訴人徐詩喻擔任無誤
    ，是依系爭提貨單權利之外觀，被上訴人何海鈺將系爭提貨
    單交付給登記名義人即被上訴人徐詩喻，難認有何違誤之處
    ，綜合前開調查之結果，尚無從認定原告與被上訴人何海鈺
    間有委任契約存在，故上訴人主張與被上訴人何海鈺間有委
    任關係存在，被上訴人何海鈺間未依委任關係交付系爭胎盤
    素之提貨單使上訴人受有損害一節自屬無據。
　⒉被上訴人徐詩喻部分：
　⑴經查，系爭胎盤素由上訴人出資343,520元，並由被上訴人徐
    詩喻向力匯公司全數領取，此為兩造所不爭執，並有信用卡
    帳單影本（見原審卷第13至15頁）及被上訴人徐詩喻所陳報
    之民事陳報狀在卷可憑，此部分之事實應堪認定。上訴人稱
    有委任被上訴人徐詩喻購買系爭胎盤素，並約定被上訴人徐
    詩喻應將系爭提貨單交予上訴人向力匯公司提示領取系爭胎
    盤素等情，業經聲請傳喚證人郭寶惠到庭為證，並提出兩造
    之LINE對話記錄（本院卷第123至127頁，下稱系爭對話記錄
    ）在卷為佐。被上訴人徐詩喻雖辯稱上訴人已將系爭胎盤素
    贈與伊，且系爭胎盤素領取後是由兩造共同吃完，現在也都
    找不到云云，然依上訴人所提兩造於107年9月3日之LINE對
    話記錄（見本院卷第123至127頁）可知，上訴人於107年9月
    3日，即要求被上訴人徐詩喻交付系爭提貨單，系爭對話記
    錄中上訴人更曾向被上訴人徐詩喻陳稱：「你的名字我沒有
    權利去拿，你現在跟我去領貨」等語（見本院卷第123頁）
    ，足認上訴人有向被上訴人徐詩喻要求交付系爭胎盤素無誤
    ，自難認上訴人有贈與系爭胎盤素與被上訴人徐詩喻之意，
    被上訴人徐詩喻未能舉證證明上訴人有贈與系爭胎盤素或上
    訴人同意與被上訴人徐詩喻共同食用系爭胎盤素之事實存在
    ，尚無從認定被上訴人徐詩喻已取得系爭胎盤素之所有權。
　⑵又上訴人欲幫被上訴人徐詩喻作業績，故以被上訴人徐詩喻
    之名義購買系爭胎盤素等情，業經證人郭寶惠證述在卷，綜
    觀證人郭寶惠之證述及系爭對話記錄之內容，應僅能認定上
    訴人同意由被上訴人徐詩喻擔任系爭提單之登記名義人以達
    為上訴人徐詩喻做業績之目的，尚無從認定上訴人同意由被
    上訴人徐詩喻取得系爭胎盤素之所有權，衡以上訴人亦同為
    力匯公司之直銷會員，亦有能力銷售系爭胎盤素，故上訴人
    出資委由被上訴人徐詩喻為系爭提單名義人購買系爭胎盤素
    後，應仍有取得系爭胎盤素所有權之意，而依民法第541條
    ：「受任人因處理委任事務，所收取之金錢、物品及孳息，
    應交付於委任人」之規定，被上訴人徐詩喻受上訴人委任購
    買系爭提領系爭胎盤素後，自有交付系爭胎盤素與上訴人之
    義務，被上訴人徐詩喻於提貨後未將系爭胎盤素交付上訴人
    ，且系爭胎盤素業由被上訴人徐詩喻食用或處分而無法交付
    ，使上訴人受有支付價金未取得系爭胎盤素之損害，被上訴
    人徐詩喻自應依第227條負債務不履行之損害賠償責任，故
    上訴人依委任關係、民法第227條（依民法第226 條第1 項
    給付不能之規定行使權利）規定向被上訴人請求賠償343,52
    0元及法定遲延利息之損害，應屬有據。
　⒊綜上所述，上訴人本於委任關係、民法第227條規定，請求被
    上訴人徐詩喻給付上訴人343,520元及自109年8月1日（原審
    卷第23頁）起至清償日止，按年息5%計算之利息，為有理由
    ，應予准許，逾此所為請求，為無理由，應予駁回。原審就
    上開應准許部分，為上訴人敗訴之判決，並駁回其假執行之
    聲請，尚有未洽，上訴意旨求予廢棄改判，為有理由。爰由
    本院予以廢棄改判如主文第2 項所示。至於上訴人之請求不
    應准許部分，原判決為上訴人敗訴之判決，上訴意旨求予廢
    棄改判，為無理由，應駁回其上訴。又上訴人追加備位聲明
    部分，因先位聲明有理由，故備位聲明部分，即毋庸審酌，
    併予敘明。
六、本件事證已臻明確，兩造其餘攻擊防禦方法及所提之證據，
    經審酌後均與判決之結果不生影響，爰不另一一論述，併此
    敘明。
七、據上論結，本件上訴為一部有理由、一部無理由。依民事訴
    訟法436條之1第3項、第449條第1項、第450條、第79條，判
    決如主文。
中　　華　　民　　國　　111 　年　　8 　　月　　10　　日
                  民事第八庭審判長法  官  鄭佾瑩  
　　　　　　　　　               
　　　　　　　　　　　　　　　　　法  官  吳佳樺 
　　　　　　　　　               
　　　　　　　　　　　　　　　　  法　官  陳宣每
以上正本係照原本作成。
如對本判決上訴，須於判決送達後20日內向本院提出上訴狀。如
委任律師提起上訴者，應一併繳納上訴審裁判費。
中　　華　　民　　國　　111 　年　　8 　　月　　10　　日
                                  書記官　連晨宇